【裁判字號】    95,易,1026
【裁判日期】    951116
【裁判案由】    竊盜等
【裁判全文】
臺灣桃園地方法院刑事判決              95年度易字第1026號
公  訴  人  台灣桃園地方法院檢察署檢察官
被      告  乙○○
                    號
選任辯護人  張百欣律師
            蕭萬龍律師
上列被告因竊盜等案件，經檢察官提起公訴（95年度偵字第1193
5號），本院判決如下：
    主  文
乙○○無罪。
    理  由
一、公訴意旨略以：乙○○意圖為自己不法之所有，其向丙○○
    所承租位在桃園縣平鎮市東勢里東勢17之2 號廠房，經營榮
    波實業公司（下稱榮波公司），明知該廠房外所放置之銅板
    條係丙○○所有，平日放置於棧板上，並以布覆蓋，並非廢
    棄不用之物，竟為搬遷廠房免除支付清運廠房內不良變壓器
    及雜物之費用，向不知情之徐金源佯稱上開銅板條等物品均
    為其所有，併同交由徐金源處理，用以抵償搬運費用，以此
    方式竊取丙○○之上開價值約為新台幣（下同）30餘萬元銅
    板條，不知情之徐金源，因此邀集不知情之甲○○、林正雄
    共同前往，先於民國94年7 月10日下午3 時許，在上址，由
    不知情之徐金源、甲○○負責搬運，不知情之林正雄，以廢
    棄物處理方式，使用資源回收車吊桿抓取，搬運丙○○放置
    於該處之銅板條計600 公斤，將之放置於不知情之林正雄所
    駕駛之236 －GA營業大貨車上，載運至不知情之林正雄位在
    桃園縣大溪鎮○○里○○○段266 地號之資源回收場內，使
    用編織袋裝放，另於翌日（94年7 月11日）下午3 時許，再
    以相同方式，前往上址，共同搬運丙○○所有之銅板條計25
    0 公斤，放置於林正雄所駕上開營業大貨車上，為丙○○發
    現，報警究辦，始為本署查知上情，因認被告乙○○涉有刑
    法第320 條第1 項之竊盜罪嫌云云。
二、公訴人認被告涉犯前揭犯行，係以：
  (一)被告之供述。
  (二)證人甲○○、徐金源、林正雄、丙○○之證述。
  (三)卷附搜索扣押筆錄、扣押物品目錄表、同意搜索證明書、贓
    物認領保管單、現場照片等，為其主要論據。
三、按犯罪事實應依證據認定之，無證據不得認定犯罪事實，刑
    事訴訟法第154 條第2 項定有明文。又檢察官就被告犯罪事
    實，應負舉證責任，並指出證明之方法，刑事訴訟法第161
    條第1 項亦有明文規定。因此，檢察官對於起訴之犯罪事實
    ，應負提出證據及說服之實質舉證責任。再刑事訴訟法上所
    謂認定犯罪事實之證據，係指足以證明被告確有犯罪行為之
    積極證據而言，該項證據必須適合於被告犯罪事實之認定，
    始得採為斷罪之資料（最高法院69年臺上字第4913號判例意
    旨參照）。如未能發現相當證據，或證據不足以證明，自不
    能以推測或擬制之方法，以為裁判基礎（最高法院40年臺上
    字第86號判例意旨參照）。而認定犯罪事實所憑之證據，無
    論係直接證據或間接證據，其為訴訟上之證明，須於通常一
    般之人均不致有所懷疑，而得確信其為真實之程度者，始得
    據為有罪之認定，倘其證明尚未達到此一程度，而有合理之
    懷疑存在，本諸無罪推定原則，自應為被告無罪之諭知（最
    高法院76年臺上字第4986號判例意旨、92年度臺上字第2570
    號判決意旨參照）。
四、訊據被告固坦承為清理廠房內之雜物，而委由甲○○前來清
    運，嗣甲○○即偕同徐金源、林正雄前來清運而搬走上開銅
    板條之事實，惟堅決否認有何竊盜犯行，辯稱伊僅是叫甲○○在伊搬出廠房之後幫忙清運廠房內之雜物，並沒有告知甲○○可以搬運上開銅板條以變賣抵償清運工資，且甲○○在
    伊搬出廠房之前，就先去搬運東西，當時伊並不在場，伊並
    不清楚甲○○搬了什麼東西，上開銅板條實係甲○○誤搬所
    致，並非伊要竊取等語（見本院卷第10、65頁）。經查：
  (一)被告自91年間起，向丙○○承租桃園縣平鎮市東勢里東勢17
    之2 號廠房2 分之1 為使用，租期至94年7 月前終止，上開
    銅板條原置於上開廠房內，因被告承租後需使用廠房內之空
    間，而經丙○○同意搬出，由被告將之移置廠房辦公室門口
    靠牆位置，並以棧板逐層堆置、帆布覆蓋，嗣被告為清理廠
    房內之物品，經丙○○同意寬限數日交還廠房，並委請甲○○清運廠房內雜物之事實，業經被告供承在卷（見本院卷第
    10頁），並據證人丙○○、甲○○於本院審理時證述在卷（
    見本院卷第49、58頁）。惟據證人甲○○於警詢中陳稱：是
    被告口頭委託伊清運榮波公司內之廢棄物，伊不知道上開銅
    板條是丙○○所有，上開銅板條係置於廠房門口，因為伊這
    兩天比較有空，想說先到廠房內能清的就先清，後來伊發現
    門口有一堆銅，是有價值的東西，伊就先清運掉，伊打算將
    之賣給林正雄經營的資源回收場，所以伊才叫堂弟徐金源、
    林正雄駕駛吊卡車前去搬取上開銅板條等語（見95年度偵字
    第12910 號偵查卷第11、12頁）；於偵查中具結證稱：被告
    有說搬運之廢棄物用來抵運費（見95年度偵字第11935 號偵
    查卷第5 頁）；於本院審理時具結證稱：上開銅板條係伊去
    搬取的，當初伊想上開銅板條係放在被告承租之廠房範圍內
    ，伊以為係被告所有之物品，被告委託伊清運時，係告訴伊
    他廠房要還給房東，要伊把他「廠房裡面」不要的廢棄物清
    運掉，把廠房弄乾淨還給房東，被告當時並沒有說的很清楚
    「廠房裡面」是什麼意思，但是被告一些原本用於生產用的
    電子材料等東西，不要用了，是放在廠房建築物裡面的東西
    ，被告當時有帶伊進入廠房裡面看，跟我伊廠房裡面他有用
    的東西他已經搬走了，要伊把廠房裡面剩下東西清掉，還說
    如果是有價值的東西，伊可以變賣換成清運的工資，伊有看
    了一下，有變壓器、小孩子玩具成品、紙箱等東西，而伊後
    來會去搬運廠房外、圍牆內之上開銅板條，是因為伊想那間
    廠房之範圍應該包括建築物外到圍牆的範圍，當時廠房建築
    物有上鎖，但是圍牆大門沒有上鎖，伊沒有廠房的鑰匙，伊
    見到上開銅板條就想說有價值的先搬走，先清運廠房建築物
    的東西，所以伊也沒有去找被告拿廠房鑰匙，因為上開銅板
    條很重，第一次搬不完，伊就問資源回收場的林正雄有沒有
    空，他說有，所以第二天伊就請林正雄開吊車來吊，伊開始
    搬運上開銅板條時，並沒有告知被告已經開始在清運了，伊
    2 次清運都是在白天約中午左右的時間等語（見本院卷第49
    至54頁），可見被告雖有委請其清運廠房內之雜物，惟始終
    未曾指示其搬運上開置於廠房外辦公室門口處之上開銅板條
    ，何況上開銅板條係以棧板逐層堆置，且覆蓋有帆布一情，
    已如前述，亦與被告委請甲○○清運時向其所稱「廢棄物」
    一情不同，且與被告委其清運範圍「廠房裡面」未符，而甲○○前去搬取上開銅板條時，並未通知被告，況當時廠房建
    築物尚屬上鎖狀態，被告焉能得知甲○○已經開始搬運清理
    ，亦屬可疑，而甲○○既係於被告不在場之情況下，先行著
    手搬運廠房外之上開銅板條，被告辯稱其不知甲○○會搬取
    上開銅板條一情，即非不可採信；況且，證人甲○○所以搬
    取上開銅板條，係因渠見該銅板條係置於廠房建築物外、圍
    牆內之物品，認為應在被告承租使用之廠房範圍中，而推測
    上開銅板條係屬被告所有，始前去搬運，是其搬取上開銅板
    條，係因誤認屬被告所有而誤為搬取所致；而證人徐金源於
    警詢中陳稱：係伊堂哥甲○○叫伊去搬上開銅板條等語（見
    95年度偵字第12910 號偵查卷第16頁）；證人林正雄於警詢
    中亦陳稱：係甲○○叫伊和徐金源去搬取上開銅板條，甲○○告訴伊上開銅板條是他們公司結束營業不要的廢棄物說要
    賣給伊等語（見95年度偵字第12910 號偵查卷第21至23頁）
    ，可見證人徐金源、林正雄係依甲○○指示前往清運雜物，
    亦非被告有何指示之行為，且難認被告就渠等搬運上開銅板
    條之行為，係屬知情，是上開證人等之證述，尚未能據而採
    認被告有何竊取上開銅板條之犯行。
  (二)又緊鄰之隔壁廠房，乃丙○○之妻舅所經營，平日均有工人
    看守注意，被告對此亦為知情，而本件即係因甲○○第一次
    搬取上開銅板條時，旋即遭丙○○妻舅所僱工人發現，而在
    場埋伏守候，於翌日甲○○偕同徐金源、林正雄前去吊取上
    開銅板條，甫於開始吊取之際，即遭上開工人通報丙○○之
    妻舅，由其妻舅駛出大卡車堵住出入口，並即刻報警處理一
    情，亦為丙○○證述無訛（見本院卷第58、59頁），而被告
    既在該處承租廠房3 年，對於隔鄰即係丙○○妻舅開設之工
    廠，平日有工人互相看守一情，當知之甚明，若被告有意竊
    取上開銅板條，豈有在白天中午眾目睽睽下，以吊車大張旗
    鼓前去竊取，而突顯其竊行之理？況且，被告與丙○○已有
    多年之廠房租賃契約，而上開銅板條置於該處亦有相當時日
    ，且該廠房僅有被告1 人承租使用，如被告意在竊取，應有
    相當充裕之時機，豈有在租約終止點交廠房之斯時為之，而
    自曝犯行之理？且被告對於甲○○等人搬取上開銅板條之情
    亦無何知悉，已如前述，是實難認被告有何竊取上開銅板條
    之犯意。至於卷附搜索扣押筆錄、扣押物品目錄表、同意搜
    索證明書、贓物認領保管單、現場照片等，亦僅能證明甲○○確有偕同徐金源、林正雄搬運上開銅板條之事實，尚不足
    以證明被告有何竊取上開銅板條之主觀犯意或客觀行為。
五、綜上論述，公訴人所舉之證據均不能證明被告主觀上有何竊
    取上開銅板條之故意，或客觀上有何指使、利用甲○○竊取
    上開銅板條之行為，核與刑法第320 條第1 項竊盜罪之構成
    要件並未該當，尚難以該罪相繩。此外，復查無其他證據足
    認被告有何竊盜犯行，自應諭知其無罪之判決。
據上論斷，應依刑事訴訟法第301 條第1 項前段，判決如主文。
本案經檢察官嵇珮晶到庭執行職務。
中    華    民    國    95    年    11    月    16    日
                  刑事第九庭審判長法  官  何信慶
                                  法  官  何燕蓉
                                  法  官  蘇琬能
以上正本證明與原本無異。
如不服本判決，應於判決送達後10日內向本院提出上訴狀（應附
繕本），上訴於臺灣高等法院。
                                  書記官  邱飛鳴
中    華    民    國    95    年    11    月    17    日


司法院資訊處製作；財團法人民間司法改革基金會備份。
